臺灣高等法院臺南分院刑事判決　　　　 100年度上易字第56號
上　訴　人
即　被　告　方少逸
上列上訴人因家庭暴力及詐欺等案件，不服臺灣嘉義地方法院99
年度易字第524號中華民國99年11月25日第一審判決（起訴案號
：臺灣嘉義地方法院檢察署98年度偵緝字第517號、第518號），
提起上訴，本院判決如下：
    主  文
上訴駁回。
    事  實
一、方少逸明知金融機構帳戶之存摺、提款卡與約定密碼，乃金
    融機構受理非臨櫃交易時辨識交易相對人之重要憑證，再以
    今日金融交易方式之迅捷、隱密，一經有心人士用於不法行
    為，將大幅提高查緝難度，若將銀行帳戶提款卡及密碼交予
    他人使用，可能因此供不法詐騙份子利用以詐術使他人將款
    項匯入後，再予提領使用，並預見可能因而幫助他人從事詐
    欺不法犯罪。詎方少逸竟基於幫助詐欺取財之不確定故意，
    於民國98年3月10日前2、3天之某日，在不詳地點，將其本
    人在臺灣銀行嘉義分行帳號000000000000號帳戶（下稱系爭
    帳戶）之提款卡及密碼交付姓名年籍不詳但已成年之詐騙集
    團成員。嗣由該詐騙集團成員之姓名年籍不詳之已成年人，
    共同基於意圖為自己不法所有之犯意聯絡，利用方少逸上開
    帳戶，於98年3月9日晚上10時5分許，撥打電話予林依芳，
    佯稱為奇摩拍賣網站賣家，誆騙其網購DVD時匯款有誤，需
    至提款機依指示操作，致林依芳信以為真而於當晚11時29分
    許，以提款機帳轉新臺幣（下同）29,987元至方少逸系爭帳
    戶內，旋為詐騙集團成員提領一空。嗣林依芳發現受騙而報
    警處理，始查知上情。
二、方少逸與江素蘭曾為同居之男女朋友關係，屬家庭暴力防治
    法第3條第2款所規定之家庭成員。方少逸明知原審法院於97
    年8月29日以97年度家護字第358號核發民事通常保護令，裁
    定其不得對江素蘭及其子江宗翰實施家庭暴力、不得對於江
    素蘭為騷擾、接觸、跟蹤、通信之聯絡行為、應遠離江素蘭
    於嘉義市○○路183號4樓3及嘉義縣中埔鄉三層村10鄰5號等
    住處至少100公尺，該保護令之有效期間至98年8月28日止。
    方少逸仍基於違反保護令之犯意，於98年2月7日下午6時20
    分許，騎乘車牌號碼753－CSJ號之租賃機車至嘉義市○區○
    ○路與北榮街口之公園，與江素蘭接觸，並要求江素蘭與其
    將話講明白，並接續於翌日下午1時許以即時通方式與江素
    蘭通信聯絡，而違反前揭保護令，經江素蘭報警處理而查悉
    上情。
三、案經林依芳、江素蘭訴由嘉義市政府警察局第一分局報告臺
    灣嘉義地方法院檢察署檢察官偵查起訴。
    理  由
壹、程序事項：按被告以外之人於審判外之言詞或書面陳述，除
    法律有規定者外，不得作為證據；又被告以外之人於審判外
    之陳述，雖不符合同法第159條之1至第159條之4之規定，但
    經當事人於審判程序同意作為證據，法院審酌該言詞陳述或
    書面陳述作成時之情況，認為適當者，亦得為證據。當事人
    、代理人或辯護人於法院調查證據時，知有第159條第1項不
    得為證據之情形，而未於言詞辯論終結前聲明異議者，視為
    有前項之同意，刑事訴訟法第159條第1項及第159條之5分別
    定有明文。查被告方少逸對於卷附各傳聞證據於原審行準備
    程序時表示均同意作為證據，且經原審於審理程序逐一提示
    予被告表示意見，被告亦未於言詞辯論終結前聲明異議。經
    審酌上開證據資料製作時之情況，並無違法不當之瑕疵，以
    之作為證據應屬適當，且被告於程序上之彈劾詰問權利已受
    保障等情，而認卷附各傳聞證據合於刑事訴訟法第159條之5
    規定，因而具證據能力。
貳、實體事項：
一、犯罪事實一部份：
（一）訊據上訴人即被告方少逸於原審坦承於臺灣銀行嘉義分行
      申請開立000000000000號系爭帳戶，提款卡密碼記載其上
      ，惟該帳號提款卡已於98年3月10日掛失等語，矢口否認
      有何幫助詐欺取財之犯行云云。經查：
      被告申請臺灣銀行嘉義分行帳號000000000000號帳戶及
        提款卡，該提款卡於98年3月10日掛失等情，業據被告
        供承在卷，並有其開戶資料及客戶往來明細查詢單附卷
        可稽（見嘉市警一偵字第0980023901號警卷第8-10頁）
        。另不詳姓名成年人及其所屬詐騙集團於取得被告上開
        提款卡及密碼後，即於98年3月9日晚上10時5分許，撥
        打電話予被害人林依芳，佯稱為奇摩拍賣網站賣家，誆
        騙其網購DVD時匯款有誤，需至提款機依指示操作，致
        林依芳信以為真而於當晚11時29分許，以提款機轉帳29
        ,987元至被告系爭帳戶內，旋遭提領一空等情，亦據林
        依芳證述明確，復有其中國信託轉帳交易明細表影本可
        佐（見警卷第10-12頁、第16頁背面）；被告自承上開
        帳戶內僅有餘額28元，卻於同年3月8日下午先有1,000
        元存入之事實，嗣即以提款卡提領805元，此即詐騙集
        團成員為測試被告交付之提款卡是否正常卡，有無未被
        警示或掛失等情，而被害人林依芳即因受騙於98年3月9
        日晚上11時29分許轉帳29,987元入被告系爭帳戶內，旋
        遭提領一空，被告始於98年3月10日至銀行辦理掛失。
        足證被告確於98年3月10日前之2、3日交付該提款卡予
        詐欺集團成員，詐欺集團成員為測試被告交付之提款卡
        是否正常卡，未被警示或刷暴等情，而有先存入1,000
        元再提領之舉，即可認定。
      被告先辯稱系爭提款卡遺失云云。惟查證人江素蘭於原
        審結證稱：臺灣銀行嘉義分行存摺是被告退伍後才去辦
        的。他自己放在我家，他沒有拿走。系爭提款卡被告沒
        有交給我等語（見原審卷第47頁），核與證人江素蘭於
        偵查中證述：當時我已經拿到保護令，要與他分手，所
        以我只拿走我個人的東西，並沒有拿走被告臺灣銀行嘉
        義分行存摺及提款卡等語（見98年度偵緝字第517號第
        24頁）一致。觀諸被告先後之陳述，其於98年11月27日
        偵查中陳稱：臺灣銀行嘉義分行存摺還在我這裡，提款
        卡好像遺失了，騎車時掉了，因放在後口袋，不記得遺
        失時間，好久以前等語；嗣則改稱提款卡在江素蘭手上
        ；其後又稱不確定是存摺或提款卡交與江素蘭等語；另
        於99年4月13日稱：我的臺灣銀行嘉義分行存摺及提款
        卡本來是放在小雅路183號4樓3，與江素蘭分手，回去
        收拾東西，即確定臺灣銀行嘉義分行存摺及提款卡不在
        該處，所以未拿走上開存摺及提款卡等語（見98年度偵
        緝字第517號第3、51頁）；於原審審理時陳稱：我將存
        摺交給江素蘭；繼則稱提款卡應該是遺失，補辦的存摺
        還在我身上，何時遺失不記得，大概遺失兩三天後，臺
        灣銀行嘉義分行人員來電告知帳戶異常，即於98年3月
        10日掛失，一開始不知道遺失，在臺中市遺失等語（見
        原審卷第49頁）。衡諸常情，提款卡係提領存款之重要
        卡片，佐以正確之密碼即能領款，並非一般尋常物件，
        自當謹慎保管，苟有遺失情事，自有相當印象，絕無如
        被告上開多次不同陳述，先後不符，而不清不楚之理，
        被告陳述屢次不同、反覆不一，故其陳稱提款卡遺失云
        云殆有可疑。其次，被告先稱提款卡係騎機車時掉落，
        其後卻稱一開始不知臺灣銀行嘉義分行提款卡遺失，如
        被告果真不知，豈又知悉如何遺失以及在何處遺失？又
        被告自承密碼記載於提款卡上，且自承係大學肄業程度
        ，依上開說明，具有一般智識之人，應不會將密碼記載
        其上，否則金融卡或提款卡若遺失或被竊或其他不詳原
        因而脫離本人保管，其存款將被盜領，則被告所供，密
        碼記載於其提款卡上等語，難認合於常理常情。從而被
        告所辯遺失提款卡之時間、細節均交代不清，無可採信
        。
（二）按刑法上之故意，分直接故意（確定故意）與間接故意（
      不確定故意），「行為人對於構成犯罪之事實，預見其發
      生而其發生並不違背其本意者」為間接故意。政府為打擊
      犯罪，避免民眾財產之嚴重損失，不斷透過媒體宣導勿因
      一時好奇、貪念或心存僥倖，提供帳戶、提款卡、金融卡
      、密碼及電話與不法集團，以免淪為詐騙集團幫助犯。職
      是，被告年已30歲，且有大學肄業之高學歷，竟提供提款
      卡及密碼致為幫助詐騙集團實施詐欺取財犯罪應有所預見
      且其發生並不違其本意甚明。
（三）復按刑法上之幫助犯，係指以幫助之意思，對於正犯資以
      助力，而未參與實施犯罪之行為者而言（最高法院49年台
      上字第77號判例意旨可資參照）。如未參與實施犯罪構成
      要件之行為，且係出於幫助之意思提供助力，即屬幫助犯
      ，而非共同正犯。被告基於幫助詐欺取財之犯意，將前開
      臺灣銀行提款卡及密碼交付真實姓名、年籍不詳成年之人
      。嗣該不詳之成年人及其所屬集團取得後，林依芳即因被
      詐欺陷於錯誤，依指示操作櫃員機，因而轉帳合計29,987
      元至被告之上開帳戶內。準此，本案事證明確，被告犯行
      ，洵堪認定。
二、犯罪事實二部份：
（一）上揭犯罪事實二，業據被告坦承不諱，復經被害人江素蘭
      證述綦詳（見嘉市警一偵字第0980022005號警卷第1-3頁
      、98年度偵字第4072號偵卷第16-17頁、98年度偵緝字第
      517號偵卷第23-24頁），並有機車租賃契約書1件及即時
      通內容列印資料在卷可佐（見警卷第10頁、98年度偵緝字
      第517號偵卷第27頁）。原審法院於97年6月27日核發97年
      度暫家護字第34號暫時保護令，嗣於同年8月29日核發97
      年度家護字第358號民事通常保護令，主文第二項明示被
      告不得對於江素蘭為騷擾、接觸、跟蹤、通信之聯絡行為
      ，有效期間為一年，該裁定於同年9月5日合法寄存送達乙
      節，經原審依職權調閱上開卷宗核閱無誤，被告自承知悉
      暫時保護令之禁止內容等語，足證被告確已收悉上開通常
      保護令無訛。其次，被告當日實際還車時間為98年2月7日
      18時33分，有上開機車租賃契約影本為證，亦與江素蘭證
      稱被告與之接觸及說話之時間相符，參以江素蘭提出被告
      翌日下午1時許所發之即時通內容：「我昨天對你說的話
      已經是最後作為朋友的忠告了」等語，顯證被告於98年2
      月7日確與江素蘭有所接觸及通信屬實，足認被告之自白
      與事實相符，應堪採信，本案事證明確，其犯行堪予認定
      。
（二）至於被告聲請調閱路口監視器部分，由於本案事證明確，
      即無調查之必要，附此敘明。
三、核被告就犯罪事實一所為，係觸犯刑法第30條第1項、第339
    條第1項幫助詐欺取財罪，因其所為係參與詐欺取財罪構成
    要件以外之行為，且在無證據證明被告係以正犯之犯意參與
    犯罪之情形下，應認其所為係幫助犯，應依刑法第30條第2
    項之規定，按正犯之刑減輕之。就犯罪事實二係犯家庭暴力
    防治法第61條第2款之違反保護令罪；被告先後以接觸、即
    時通通信方式接觸聯絡而違反保護令行為時間密接，係基於
    單一之違反保護令之犯意之接續行為，核屬接續犯，應論以
    一罪，檢察官雖未就即時通聯絡部分起訴，然就犯罪事實一
    部起訴，效力自及於全部，法院自得併予審理。被告所犯上
    開二罪，犯意各別，行為互殊，應予分論併罰。
四、原審審理結果，認被告罪證明確，因予適用家庭暴力防治法
    第61條第2款、刑法第11條前段、第339條第1項、第30條第1
    項前段、第2項、第41條第1項前段、第51條第5款，刑法施
    行法第1條之1第1項、第2項前段，並審酌被告係大學肄業之
    智識程度、本案遭詐騙之被害人有1位，合計被騙金額
    29,987 元，未與被害人達成和解，另酌以被告與江素蘭曾
    為男女朋友關係，前因違反保護令罪等案件，甫於98年5月
    27日經原審以98年度嘉簡字第682號刑事判決判處應執行有
    期徒刑肆月確定，被告仍無悔悟之情，竟仍再犯本件違反保
    護令罪，衡其違反行為之手段，對江素蘭所造成之危害，及
    犯後態度等一切情狀，各量處有期徒期刑3月並定其應執行
    刑有期徒刑5月及諭知易科罰金之折算標準。本院經核原判
    決，認事用法，俱無不合，所為量刑亦屬允洽。上訴意旨，
    仍以陳詞否認犯罪，並不足採，其上訴為無理由，應予駁回
    。末查被告經合法傳喚，無正當理由而不到庭，爰不待其陳
    述逕行判決。
據上論斷，應依刑事訴訟法第368條、第371條，判決如主文。
本案經檢察官林炎昇到庭執行職務。
中    華    民    國    100   年     3    月     8    日
                  刑事第一庭    審判長法  官  茆臺雲
                                      法  官  蔡長林
                                      法  官  王明宏
以上正本證明與原本無異。
不得上訴。
                                      書記官  黃全忠
中    華    民    國    100    年    3    月     8    日
附錄本判決論罪科刑法條：
家庭暴力防治法第61條第2款
違反法院依第14條第1項、第16條第3項所為之下列裁定者，為本
法所稱違反保護令罪，處3年以下有期徒刑、拘役或科或併科新
臺幣10萬元以下罰金：
二、禁止騷擾、接觸、跟蹤、通話、通信或其他非必要之聯絡行
    為。
中華民國刑法第339條第1項
（普通詐欺罪）
意圖為自己或第三人不法之所有，以詐術使人將本人或第三人之
物交付者，處5年以下有期徒刑、拘役或科或併科1千元以下罰金
。